臺灣臺東地方法院刑事判決　　　　　　　　　　　　　九十三年度交易字第四六號
　　公　訴　人　臺灣臺東地方法院檢察署檢察官
　　被　　　告　丁○○
　　選任辯護人　蘇建榮
右列被告因過失致死案件，經檢察官提起公訴（九十三年度偵字第六八六號），本院
判決如左：
    主  文
丁○○因過失致人於死，累犯，處有期徒刑捌月。
    事  實
一、丁○○於民國八十八年間，曾因過失傷害案件，經臺灣高等法院臺南分院判處有
    期徒刑四月確定，於九十年十二月三日易科罰金執行完畢，仍不知悔改。竟又於
    九十三年三月一日一時二十八分許，駕駛車牌號碼六Ｓ－四七○六號自小貨車，
    沿臺東縣台九線之內側車道由北往南方向行駛，於行經臺東縣台九線三九九公里
    處，本應注意車前狀況，並隨時採取必要之安全措施，而當時於夜間無照明，天
    候為陰，然路面狀況乾燥無缺陷，並無不能注意之情事，適行人曾鴻森因違規穿
    越馬路於同車道上行走時，丁○○駕車經過竟疏未注意車前狀況，致該車自背面
    撞擊曾鴻森兩大腿，及其下背部，瞬間倒地後，左前車輪隨即由右下背至左上背
    輾過曾鴻森之背部，導致曾鴻森受有右臉頰挫裂傷、右顴部裂傷、右耳出血、臉
    部多處挫擦傷、胸部左側多處直條刮痕及拖痕、上胸部挫瘀傷、下背部挫瘀傷、
    上背至右下腰車胎輾壓痕、左肩胛處壓痕、左上肩及左上臂大片挫瘀傷、兩肘挫
    瘀傷、左前臂及左手背多處挫瘀傷、兩大腿密閉性骨折、左膝挫裂傷、右股骨頸
    骨折、右小腿右足多處擦傷等傷害，因頭部嚴重撞擊致顱內出血，於送醫途中不
    治死亡，丁○○於肇事後，在其上開犯行未為任何有偵查犯罪職權之公務員知悉
    前，自動撥打電話報警表示為其駕車肇事，並進而接受本件裁判。
二、案經丁○○自首由臺東縣警察局大武分局報請臺灣臺東地方法院檢察署檢察官偵
    查起訴。
    理  由
一、訊據被告丁○○固不否認有於右揭時間，駕駛前開之自小貨車，行經肇事地點，
    輾壓被害人曾鴻森，惟矢口否認有何過失致人於死之犯行，辯稱：本件事故發生
    在雙黃線上，伊當時有路權，且前方一、二十公尺處有砂石車，而被害人血跡已
    風乾，顯示伊經過現場時已經過相當時間，並非伊撞死被告，又被害人被發現時
    係臉部朝上，果若伊所撞擊由背後壓過，被害人應該面朝下背朝上，又於前開車
    輛未發現任何身體組織及痕跡，且保險桿亦無凹痕，顯與檢察官所訴係伊撞擊被
    害人不符云云。本院經查：
（一）被告丁○○於右揭時間，駕駛前開之自小貨車，行經肇事地點，有輾壓過被害
      人曾鴻森身體乙節，綜據被告丁○○於警詢、偵查及本院審理時之供述，並不
      否認其情，而被告所駕之自小貨車，經證人乙○○勘察結果，左前輪上方之防
      撞桿有一處由上往下摩擦痕跡，左前輪內側輪胎有約長二十公分不規則的摩擦
      痕跡，車輛左側駕駛門下不鏽鋼腳踏板因輪胎壓過不明物體，形成往上擠壓造
      成連結處斷裂掉落，而車頭外加之不鏽鋼保險桿，低處橫桿離地面高約五十七
      至六十五公分，高處橫桿高約八十五至九十公分，車輛右前輪、右後輪、左前
      輪、左後輪等輪寬均為十四公分等情，核與檢察官督同法醫師即鑑定人庚○○
      勘驗被害人屍體結果，被害人受有兩大腿密閉性骨折，骨折距離腳跟五十五至
      六十公分，背後正下方撞擊處距腳跟約八十公分，上背至右下腰車胎輾壓痕長
      四十公分、寬十四公分，左肩胛處十五乘十二公分壓痕之傷害乙節，與前開車
      輛保險桿高度及輪胎寬度，大致相符，有履勘筆錄及勘察報告書各一紙在卷足
      憑，並經證人乙○○、鑑定人庚○○到庭結證屬實，足認被告駕車碰撞被害人
      身體之當時，被害人確係於站立狀況下而被被告所駕駛之前開車輛自後方撞擊
      ，捲入車底後，被前開車輛輾過，形成往上擠壓造成連結處鋼板斷裂整片掉落
      。而被告於所駕前開車輛發生撞擊後，即將車輛駛往路邊停放距案發地點四、
      五十公尺等情，除有道路交通事故現場圖附卷可按外，並有證人即目擊者己○○、甲○○於偵查中證述可稽，此外證人戊○○於本院審理時證稱：「（問：
      為何認定刮痕是本件車禍被告所造成？）當時被告在現場附近，他的左踏板已
      經脫落，而且當時刮痕外觀是新的」等語明確，足見被告案發時即明確驚覺所
      駕駛車輛已嚴重撞擊物體而下車檢視，此外，並有道路交通事故調查報告表（
      一）、（二）、相驗屍體證明書、厭斷書、肇事車輛照片四十五張、相驗照片
      三十二張及現場照片二十二張在卷足憑。
（二）被告雖以前詞置辯，惟查：
    (1)證人己○○於偵查中具結證稱：「（問：當時肇事地點視線如何？）視線很好
      ，看得很清楚。而且我們是從大鳥往臺東行駛，沿途都未見大卡車、大貨車向
      南行駛」，參酌案發當日係凌晨一時二十八分許，而案發地點人煙罕至、附近
      並無住戶，往來車輛應該不多，果若如被告所辯其前方一、二十公尺有砂石車
      行駛，證人己○○既與被告行駛於相反方向之車道，自能發現上情，惟證人己○○非但未證述如同被告所辯內容，反而於經過案發地點時即認定被告為本件
      車禍之肇事者，參酌以肇事現場除被告所駕駛車輛刮擦痕外，並無其他散落零
      件痕跡，而若被害人係由砂石車所撞擊，何以被害人所受傷勢點及屍體上之輪
      胎印，又與被告駕駛車輛之保險桿高度及輪寬相符，再參酌被害人之上背至右
      下腰車胎輾壓痕長四十公分、寬十四公分，有臺灣臺東地方法院檢察署驗斷書
      一份在卷可憑，衡諸常情，若被害人係遭砂石車輾過，遭輾壓之寬度應超過二
      十公分，且依砂石車之一般噸數與重量，若撞擊輾過人體，依一般常識極易得
      出屍身不易保持完整，更少見有如證人甲○○偵查中所稱：「當時他還有呼吸
      ，而且叫他還有意識」等情，是客觀言之，本件被害人幾無可能係遭砂石車輾
      過自明，另參以鑑定人庚○○於本院審理時證稱：「依照本件的狀況應該是只
      有一輛，我沒有懷疑有兩輛輾過」、「我們檢視屍體要找出第一次的撞擊點，
      本件被害人大腿骨折與車輛保險桿是一致的，代表被害人是站著被撞倒的」等
      語，是雖無法排除有其他車輛撞擊可能，然由本件相關事證以觀，被害人非被
      其他車輛撞擊後倒地方被被告輾過，已堪認定，且由被告於事發後雖留於現場
      ，若被害人係被砂石車所撞擊，事關被告是否應負刑責，豈會於警方初步詢問
      、檢察官偵查時及本院審理時，均未明確指出係由前方車輛撞擊所致，而僅係
      模糊陳稱係跟隨於砂石車後方行駛，此亦足證被告知其有撞擊輾壓被害人，然
      因畏罪心虛，欲借此脫免刑事責任，是其前揭所辯不足採信。
    (2)另證人甲○○於偵查時亦證稱：當時被害人還有呼吸的情況，而且叫被害人，
      被害人還有意識，一直到救護車抬等語，核與臺灣臺東地方法院檢察署相驗屍
      體證明書所載，被害人係往署立臺東醫院途中死亡相符，參以鑑定人庚○○於
      本院審理時證稱，以事後屍體被撞擊的狀況，即使沒有死亡，也是奄奄一息等
      語，是被害人顯非當場死亡，已可認定；而被害人遭受撞擊後，尚未失去意識
      前，因疼痛而有所掙扎，甚至於轉動身體，亦非與常情有違，況以本件車禍被
      害人所受傷勢及拖行距離，其因輾壓後被車輛擠壓翻動身體，亦有可能，又保
      險桿材質剛硬，原本作為防護車輛所用，而人體與之發生撞擊，自不必然發生
      保險桿斷裂之情狀；再者，案發地點為海邊，地勢空曠，而案發當時氣候良好
      ，任何液態物體處於相似之環境下，自較易凝結蒸發，參以被害人所受傷勢之
      重，耳內亦有出血狀況，且於送醫途中不治等情狀觀之，若被害人先前已於該
      地遭車輛撞擊達一小時以上，想必早已死亡，是被告以被害人被發現時係臉部
      朝上，發現被害人時臉上血跡已乾，保險桿沒有損傷，而辯稱被害人非伊從背
      後所撞擊云云，即非可採。
（三）按汽車行駛時，駕駛人應注意車前狀況，並隨時採取必要之安全措施，道路交
      通安全規則第九十四條第三項定有明文，經查，本件車禍雖係發生於凌晨一時
      許，且為夜間無照明，視線狀況雖較一般能見度為低，惟如開車燈，仍有一定
      之視距，此由駕車行駛於對向車道之車輛駕駛人己○○、甲○○於警詢及偵查
      時均能明確證稱：「視線很好，看得很清楚」、「當時我北上的時候，看到一
      台箱型車停在對向車道的路邊，接著我看到屍體停在對向車道的快車道靠近雙
    黃線路中央」等語，據此亦可得知，案發時尚不致因天黑致其對車前狀況全無
      預測之可能，且當時肇事路段路面乾燥，並無不能注意之情形，有上揭道路交
      通事故調查報告表一紙在卷可按，是足證係被告於行經肇事路段時，未注意車
      前狀況，致未及時發現被害人，亦未做隨時停車之準備，以至於乍然發現被害
      人時，已不及煞車而撞擊被害人，雖被害人亦有違規穿越馬路，與有過失，然
      此仍不能減免被告參與交通活動應有之注意義務，且刑事責任係對於非價行為
      所加之制裁，非若民事責任以填補損害為目的，因此無由過失相抵，本件被告
      之過失行為與被害人死亡間，存有因果關係，應屬灼然。綜上，被告未遵守前
      開道路交通安全規則之規定，不慎肇致本件車禍，其應負過失之責甚為明確，
      是被告辯稱伊無過失乙節，自不足採。
二、核被告所為，係犯刑法第二百七十六條第一項之罪。又被告前因過失傷害罪，經
    臺灣高等法院臺南分院於九十年九月十日判處有期徒刑四月確定，於九十年十二
    月三日易科罰金執行完畢，有臺灣高等法院被告前案紀錄表在卷可按，其受有期
    徒刑之執行完畢，五年內再犯本件有期徒刑以上之罪，為累犯，應依刑法第四十
    七條規定加重其刑。再被告於肇事後，自行通知警員前往現場處理，在其上開犯
    行未為任何有偵查犯罪職權之公務員知悉前，不逃避接受裁判而向警員自首，承
    認其為肇事人，業據被告供述甚明，核與卷附之被告通聯紀錄、臺東縣警察局道
    路交通事故肇事人自首情形紀錄表相符，已合於刑法第六十二條前段對於未發覺
    之犯罪自首而接受裁判之要件，故依刑法第六十二條前段之規定減輕其刑，並依
    法先加重後減輕。爰審酌被告前次亦因交通過失傷害案件而受有刑之宣告、及其
    過失程度、事後尚未與被害人達成和解賠償損害、被害人亦與有過失，暨犯罪後
    態度等一切情狀，量處如主文所示之刑，以資警惕。
據上論斷，應依刑事訴訟法第二百九十九條第一項前段、刑法第二百七十六條第一項
、第四十七條、第六十二條前段、第四十一條第一項前段，罰金罰鍰提高標準條例第
一條前段，判決如主文。
本案經檢察官丙○○到庭執行職務
中      華      民      國      九十四      年     三     月     十     日
                               臺灣臺東地方法院刑事第一庭
                                   審判長法  官  洪兆隆
     法  官  黃珮茹
                                         法  官  呂煜仁
右正本證明與原本無異。
如不服本判決，應於判決送達後十日內向本院提出上訴狀。（須附繕本）
「切勿逕送上級法院」
                                         書記官  王敏玉
中      華      民      國      九十四      年     三     月    十六    日
附錄法條：
中華民國刑法第二百七十六條第一項
(過失致死罪)
因過失致人於死者，處二年以下有期徒刑、拘役或二千元以下罰金。
